臺灣雲林地方法院刑事判決　　　　　　　 96年度易字第275號
公　訴　人　臺灣雲林地方法院檢察署檢察官
被　　　告　乙○○
上列被告因恐嚇取財案件，經檢察官提起公訴（96年度偵緝字第
152 號），被告於準備程序進行中就被訴事實為有罪之陳述，經
本院聽取當事人意見後，認宜由獨任法官進行簡式審判程序，裁
定進行簡式審判程序，判決如下：
    主  文
乙○○幫助意圖為自己不法之所有，以恐嚇使人將本人之物交付
，處有期徒刑柒月，緩刑貳年，並應向被害人甲○○支付新台幣
貳拾萬元，共分貳拾期，自判決確定日起，於每月二十日各支付
新台幣壹萬元，如有一期未履行，視為全部到期。
    事  實
一、乙○○可預見提供本人所有之金融機構存摺帳戶予他人使用
    ，他人將可能利用其所提供之帳戶作為恐嚇取財之匯款帳戶
    ，以掩飾犯罪之不法所得，竟容任所提供之帳戶可能被他人
    用以恐嚇取財結果之發生，基於幫助他人實施恐嚇取財犯罪
    之不確定故意，於民國95年4 月間某日，在雲林縣斗南鎮田
    徑場，以新台幣5,000 元之代價，將中華郵政股份有限公司
    斗南郵局所申請開立之帳戶，帳號為00000000000000號之存
    摺（前開帳戶係乙○○於82年8 月23日所申請開立，於95年
    4 月3 日申請更正印鑑及密碼)、 印章，賣予真實姓名、年
    籍不詳之犯罪集團成員使用。嗣該集團成員基於意圖為自己
    不法所有之犯意，於95年4 月17日14時34分許，撥打電話予
    甲○○，恐嚇稱「你女兒向地下錢莊借錢被押起來，如果要
    她平安回來就要給錢」，要求其先匯款項，致甲○○心生畏
    怖依對方指示至郵局匯款新台幣 (下同)200,000 元 至上開
    帳戶，經甲○○報警循線查悉上情。
二、案經內政部警政署國道公路警察局第八警察隊及雲林縣警察
    局斗南分局報告台灣雲林地方法院檢察署檢察官偵查起訴。
    理  由
一、按本件被告乙○○所犯係死刑、無期徒刑、最輕本刑為3 年
    以上有期徒刑以外之罪，其於準備程序就前揭被訴事實為有
    罪之陳述，經告知簡式審判程序之旨，並聽取其與公訴人之
    意見後，本院認無不得或不宜改依簡式審判程序進行之情事
    ，依刑事訴訟法第273 條之1 第1 項、第284 條之1 規定，
    裁定本件由受命法官獨任進行簡式審判程序，合先敘明。
二、訊據被告乙○○對上揭犯罪事實於審判中坦承不諱，核與被
    害人甲○○指述因遭恐嚇而匯款至被告所有之上開帳戶乙節
    相符，並有國內匯款執據、被告帳戶之基本資料、歷史交易
    資料一份附卷可稽，被告之自白核與事實相符。
三、按金融機構帳戶為個人理財之工具，申請開設金融機構帳戶
    並無任何特殊之限制，一般民眾只須提出身分證、印章皆能
    自由申請開戶，並得同時在不同金融機構申請多數存款帳戶
    使用，此乃眾所周知之事實，且依一般人之社會生活經驗，
    倘係合法收入，本可自行向金融機構開戶使用，而無蒐集他
    人帳戶之必要，苟見他人不自行申請開立帳戶而蒐集不特定
    人之帳戶使用，衡情應可知悉被蒐集之帳戶係被利用為與財
    產有關之犯罪工具。又近年來，利用人頭帳戶作為出入帳戶
    ，而向不特定民眾詐取金錢之犯罪案件層出不窮，且經媒體
    廣為披載，被告乃育有3 名子女之成年人，且曾在金融機構
    申設帳戶，對此應知之甚詳，竟仍將上開郵局帳戶之存摺、
    印鑑章等物，提供予不詳之人使用，被告固不知此人將用以
    作何犯罪用途，然對於此人可能利用其所提供之帳戶，用於
    恐嚇取財犯罪之使用，顯屬可以預見其發生，且並不違背其
    本意，足見被告應有幫助此人利用該帳戶作為恐嚇取財不法
    使用之不確定故意存在，要屬無疑。本案事證明確，被告犯
    行堪以認定。
三、按刑法上之幫助犯，係對於犯罪與正犯有共同之認識，而以
    幫助之意思，對於正犯資以助力，而未參與實施犯罪之行為
    者而言，是以，如未參與實施犯罪構成要件之行為，且係出
    於幫助之意思提供助力，即屬幫助犯，而非共同正犯。核被
    告提供上開郵局帳戶之存摺、印鑑章予不詳之人使用，對於
    此人向被害人遂行恐嚇取財犯行資以助力，被告所為係犯刑
    法第346 條第1 項恐嚇取財罪之幫助犯，應依刑法第30條第
    2 項之規定，按正犯之刑減輕其刑。
四、按行為後法律有變更者，適用行為時之法律。但行為後之法
    律有利於行為人者，適用最有利於行為人之法律，刑法第2
    條第1 項定有明文。被告行為後，如下所示之相關法律均業
    經變更，並俱於95年7 月1 日施行。經整體比較結果，裁判
    時法並未較為有利，從而依刑法第2 條第1 項前段規定，自
    應適用各該行為時法，亦即修正前法至明。
(一)、刑法第30條雖亦有文字修正，惟不涉及罪刑實質內容之變更
    ，自不生新舊法比較問題，而應直接適用裁判時法。
(二)、本件被告所犯刑法第346 條第1 項之罪，法定刑有罰金刑（
    銀元1,000 以下），且為刑法分則編未修正之條文而定有罰
    金刑者，於刑法施行法第1 條之1 修正增訂前，其貨幣單位
    為銀元，是被告所犯刑法第346 條第1 項之罪，併科罰金刑
    之提高標準，於適用罰金罰鍰提高標準條例第1 條前段及現
    行法規所定貨幣單位折算新臺幣條例第2 條規定，換算為新
    臺幣時，應為罰金新臺幣30,000以下（1,000 乘以2 至10，
    再乘以3)。如適用刑法施行法第1 條之1 規定提高30倍，罰
    金刑部分則為罰金新臺幣30,000元以下（1,000 乘以30），
    故關於法定刑為罰金部分之提高標準，新法並非較有利於被
    告。本案關於刑法第346 條第1 項法定罰金刑部分，應依刑
    法第2 條第1 項前段規定，適用行為時之法律即罰金罰鍰提
    高標準條例第1 條前段提高其倍數。
(三)、刑法第74條關於緩刑之規定，依據最高法院95年度第8 次刑
    事庭會議決議，無新舊法比較問題，應適用95年7 月1 日修
    正生效之緩刑規定。
五、核被告乙○○所為，係犯刑法第30條第2 項、第346 條第1
    項之幫助恐嚇取財罪。爰審酌被告無前科紀錄，有臺灣高等
    法院被告前案紀錄表1 份在卷可按，品性尚佳，其因一時經
    濟困難，不思以其他方式謀生，竟以販賣郵局存摺為獲利途
    徑，行為失當，應以科責，惟念其於本院審理時尚能坦承犯
    行，態度良好及其家庭狀況等一切情狀，量處如主文所示之
    刑。又被告前未曾因故意犯罪受有期徒刑以上刑之宣告，有
　　臺灣高等法院被告前案紀錄表1 份在卷可按，因遭逢經濟變
　  故，一時失慮而犯案，且已於本院審理中表示願支付被害人
    所失款項，本院認被告經此偵、審程序及罪刑之宣告，應能
    知所警惕，信無再犯之虞，其所宣告之刑以暫不執行為適當
    ，爰依刑法第74條第1 項第1 款規定，併予宣告緩刑2 年，
    以啟自新。次按緩刑宣告，得斟酌情形，命犯罪行為人向被
    害人支付相當數額之財產或非財產上之損害賠償，刑法第74
    條第2 項第3 款亦定有明文，爰諭知被告如主文所示之負擔
    。
據上論斷，依刑事訴訟法第284 條之1 、第299 條第1 項前段，
刑法第2 條第1 項前段、第346 條第1 項、第30條第1 項、第2
項、第74條第1 項第1 款、第2 項第3 款，罰金罰鍰提高標準條
例第1 條前段，判決如主文。
本案經檢察官李明哲到庭執行職務
中　　華　　民　　國　　96　　年　　6 　　月　　20　　日
                  刑事第一庭   法  官   紀文勝
以上正本證明與原本無異。
如不服本判決，應於判決收受後10日內，向本院提出上訴狀（須
附繕本）。
                               書記官　 陳善永
中　　華　　民　　國　　96　　年　　6 　　月　　20　　日
附錄本案論罪科刑法條全文：
中華民國刑法第346條（單純恐嚇罪）
意圖為自己或第三人不法之所有，以恐嚇使人將本人或第三人之
物交付者，處6月以上5年以下有期徒刑，得併科1千元以下罰金
。
以前項方法得財產上不法之利益，或使第三人得之者，亦同。
前二項之未遂犯罰之。
